臺灣高等法院刑事裁定　　　　　　　　 94年度上易字第822號
抗　告　人
即　自訴人　　金陵鋼鐵股份有限公司
法定代理人　　甲○○
自訴代理人　　林富村律師
被　　　告　　乙○○
上列抗告人因被告詐欺案件，不服台灣士林地方法院93年度自字
第62號，中華民國94年4月15日第一審裁定，提起抗告，本院裁
定如下：
    主  文
原裁定撤銷，發回台灣士林地方法院。
    理  由
一、本件自訴意旨略以：被告乙○○明知大陸珠海星光集團廣州
    公司係劉斌、陳東楠所虛設之公司，並無鋼胚可賣，獲知自
    訴人金陵鋼鐵股份有限公司（下稱金陵公司）欲購買鋼胚，
    見有機可乘，竟與劉斌、陳東楠共同意圖為自己不法之所有
    ，於民國（下同）89年間，佯以大陸珠海星光集團廣州公司
    （下稱星光廣州公司）有鋼胚可賣，由被告乙○○仲介自訴
    人金陵公司向該公司買進鋼胚，並保證鋼胚絕無問題，自訴
    人金陵公司信以為真，不疑有詐，遂與該公司訂立鋼胚買賣
    合約，被告乙○○更於89年12月5日立具切結書「…倘大陸
    珠海星光集團廣州公司於89年12月30日之前未裝船，本人同
    意與金陵鋼鐵公司共同分擔一半合約所規定之10％訂金風險
    為美金15萬9千8百元，且同意於7日內將15萬9千8百元匯予
    金陵鋼鐵公司…」予自訴人金陵公司，致自訴人金陵公司更
    陷於錯誤，至89年12月8日止，陸續以電匯或現金方式支付
    星光廣州公司訂金共美金33萬1千元，惟星光廣州公司得款
    後與被告乙○○朋分，迄未將所出賣之鋼胚裝船交付，屢催
    無效，劉斌、陳東楠等避不見面，自訴人始知受詐，因認被
    告乙○○與劉斌、陳東楠共同涉犯刑法第339條詐欺罪嫌。
二、原裁定以：抗告人即自訴人自訴被告乙○○涉犯詐欺罪嫌，
    因被告犯罪嫌疑不足，逕依刑事訴訟法第326條第3項、第25
    2條第10款之規定，以裁定駁回自訴人之自訴，固非無見。
三、抗告意旨略以：本件抗告人自訴被告涉犯共同詐欺，業經原
    審定於94年4月13日下午2時10分公開審理，屆期被告未遵傳
    到案，原審則忽於94年4月15日以裁定駁回自訴，於本案件
    已經公開審判後，又以裁定駁回自訴，顯然有違刑事訴訟法
    第326條第3項、第1項之規定等語。
四、經查：刑事訴訟法第326條第2項規定：「前項訊問不公開之
    ；非有必要，不得先行傳訊被告。」賦予法官行使類似偵查
    中檢察官之職權，以過濾不適合自訴之案件。由於此種過濾
    類似檢察官之偵查過濾，故刑事訴訟法乃規定「前項訊問不
    公開之；非有必要，不得先行傳訊被告。」此與同法第228
    條第3項規定：「實施偵查非有必要，不得先行傳訊被告。
    」及同法第245條第1項規定：「偵查，不公開之。」皆係完
    全相同之規定，其法理亦完全相同，均在保護被告之權益。
    而所謂「前項訊問不公開」係指第一次審判期日前（包含準
    備程序）之訊問自訴人、被告之程序不公開而言。本件自訴
    案業經原審實施準備程序並訊問被告，認本件自訴案經訊問
    及調查被告後無刑事訴訟法第326條第1項與第3項之情形，
    並由原審審判長依刑事訴訟法第63條規定指定審判期日，進
    行公開審理，並已傳喚當事人於審判期日出庭以便審理程序
    之進行，嗣於審判期日當天因被告未到庭而無法進行審判，
    原審諭知本自訴案候核辦，此有台灣士林地方法院刑事庭傳
    票及原審審判筆錄在卷可按，故本件自訴案已經終結準備程
    序而進入公開審判期日之程序，尚非仍處於刑事訴訟法第32
    6 條第1項之訊問或準備程序階段，乃原審於審判期日屆至
    未續行實質審理程序，卻另以裁定駁回自訴人之自訴，程序
    上顯有倒退而不適法。抗告人抗告意旨指摘原審所踐行之訴
    訟程序，尚難謂為合法，即為有理由，原裁定既有不當自應
    由本院將原裁定撤銷，發回原審更為適法之處理。
據上論斷，依刑事訴訟法第413條，裁定如主文。
中　　華　　民　　國　　94　　年　　7 　　月　　6 　　日
　　　　　　　　　刑事第十三庭  審判長法　官  劉景星
                                      法  官  李春地
                                      法  官  陳志洋
以上正本證明與原本無異。
不得再抗告。
                                      書記官  王韻雅
中　　華　　民　　國　　94　　年　　7 　　月　　7 　　日
